【裁判字號】    89,訴,1466
【裁判日期】    900321
【裁判案由】    清償債務
【裁判全文】
臺灣桃園地方法院民事判決  八十九年訴字第一四六六號
    原      告  新竹國際商業銀行股份有限公司
    法定代理人  戊○○
    訴訟代理人  丁○○
                楊瑤勇
    送達代收人  己○○
    被      告  甲○○
                乙○○
    兼右二人共同
    訴訟代理人  丙○○
右當事人間請求清償債務事件，本院判決如左：
    主      文
被告應連帶給付原告新臺幣壹佰陸拾萬陸仟零壹拾肆元，及自民國八十六年七月九日
起至清償日止，按年息百分之十二計算之利息，並自民國八十七年十月九日起至清償
日止，按上開利率百分之二十計算之違約金。
訴訟費用由被告連帶負擔。
    事      實
甲、原告方面：
  一、聲明：如主文所示。
  二、陳述：
  （一）本件貸款是由新竹國際商業銀行八德分行所貸出，而新竹國際商業銀行八德
        分行之行址為桃園縣八德市○○路○段四三號，依借據第十二條之約定，雙
        方合意以鈞院為管轄法院。
  （二）被告甲○○以其餘被告乙○○、丙○○為連帶保證人，於民國（下同）八十
        三年九月二十三日向原告借用新臺幣（下同）佰萬元，約定借款期間自八
        十三年九月二十三日起至八十七年九月二十三日止，利息按原告基本放款利
        率百分之九點三五加○點六碼（每碼百分之○．二五）計算，借款利率計為
        百分之十二，嗣後每當原告基本放款利率調整時，自調整日後（含當日）之
        第一個繳款日起隨同調整。至於加碼部分，同意原告自借款日起逾期六個月
        後，逐月得按原告放款利率加減碼標準要點重新核算加減碼數後，於次月繳
        款日起調整；以每一個月為一期，共分四八期，按期平均攤還本。借款人應
        於每月息二十三日繳款一次。債務人或連帶保證人中若遲延償還前列繳納金
        一次以上（含一次）時，即喪失分期償還之權利，債務人及連帶保證人等願
        負責將尚欠繳納金總額全數清償；本金或利息逾期清償在六個月以內者，按
        上開利率百分之十，超過六個月者，按上開利率百分之二十計付違約金。詎
        被告僅繳息至八十五年十月二十三日止，其於八十五年十一月二十三日起即
        拒不按期繳納本息，依借據借款條款第四條規定，本件借款應視為全部到期
        ，被告等即應連帶償還，原告屢向被告催討，被告僅事後繳納部分本息及違
        約金，總計尚欠本金壹佰陸拾萬陸仟零壹拾肆元，利息僅繳至八十六年七月
        八日，違約金部分僅繳至八十七年十月八日，其餘之本利迄未清償，為此，
        依民法消費借貸及連帶保證之規定，提起本件訴訟。
  三、證據：提出借據影本、放款客戶往來明細表、催收款項客戶往來明表各一份、
      新竹國際商業銀行股份有限公司變更登記事項卡影本一份、戶籍謄本三份、轉
      支出傳票、轉帳收入傳票影本各一份為證。
乙、被告方面：
  一、聲明：請求駁回原告之訴。
  二、陳述：
  （一）對借據之真正並不爭執。
  （二）本件借款原告確有匯入甲○○之帳戶。
  （三）被告丙○○共向原告借款八百萬元，於借款時，有簽發支票四十八張給原告
        ，作為分期款之支付，被告丙○○每月均將分期款存於丙○○於原告八德分
        行開設之帳戶，因原告未將丙○○帳戶內之款項轉入乙○○、甲○○二人之
        帳戶，才導致有未按時繳息之情形。
  （四）又原告計算違約金時，應以每月分期款二十一萬九千八百元計算標準，不應
        以借款本金總額為計算基準。
  （五）本件借款，於八十五年十月二十三日起確有遲繳納本息，事後仍陸續有還款
        ，總計還款金額約八百二十萬元。
  三、證據：未提出任何證據為證。
    理      由
一、本件原告主張：被告甲○○以其餘被告乙○○、丙○○為連帶保證人，於八十三
    年九月二十三日向原告借用佰萬元，約定借款期間自八十三年九月二十三日起
    至八十七年九月二十三日止，利息按原告基本放款利率百分之九點三五加○點六
    碼（每碼百分之○．二五）計算，借款利率計為百分之十二，嗣後每當原告基本
    放款利率調整時，自調整日後（含當日）之第一個繳款日起隨同調整。至於加碼
    部分，同意原告自借款日起逾期六個月後，逐月得按原告放款利率加減碼標準要
    點重新核算加減碼數後，於次月繳款日起調整；以每一個月為一期，共分四八期
    ，按期平均攤還本。借款人應於每月息二十三日繳款一次。債務人或連帶保證人
    中若遲延償還前列繳納金一次以上（含一次）時，即喪失分期償還之權利，債務
    人及連帶保證人等願負責將尚欠繳納金總額全數清償；本金或利息逾期清償在六
    個月以內者，按上開利率百分之十，超過六個月者，按上開利率百分之二十計付
    違約金。詎被告僅繳息至八十五年十月二十三日止，其於八十五年十一月二十三
    日起即拒不按期繳納本息，依借據借款條款第四條規定，本件借款應視為全部到
    期之事實，已據其提出與所述相符之借據影本、放款客戶往來明細表、催收款項
    客戶往來明表各一份、新竹國際商業銀行股份有限公司變更登記事項卡影本一份
    、戶籍謄本三份、轉支出傳票、轉帳收入傳票影本各一份為證，被告又對借據之
    真正，及對八十五年十月二十三日起確有遲繳納本息之事實，均不爭執，自堪信
    原告之主張為真實。
二、被告雖辯稱：原告計算違約金時，應以每月分期款二十一萬九千八百元計算標準
    ，不應以借款本金總額為計算基準云云，惟依兩造簽訂之借據第四條約定：債務
    人或連帶保證人中若遲延償還前列繳納金一次以上（含一次）時，即喪失分期償
    還之權利，債務人及連帶保證人等願負責將尚欠繳納金總額全數清償；本金或利
    息逾期清償在六個月以內者，按上開利率百分之十，超過六個月者，按上開利率
    百分之二十計付違約金。而本件被告僅繳息至八十五年十月二十三日止，其於八
    十五年十一月二十三日起即未按時繳納，是依該條之規定，本件借款即視為全部
    到期，債務人及連帶保證人即應依約將欠款全數清償，故原告以欠款之總額作為
    計算違約金之基準，並無錯誤；被告前開所辯，不足採信。
三、從而，原告依消費借貸及連帶保證契約，請求被告應連帶給付原告新臺幣壹佰陸
    拾萬陸仟零壹拾肆元，及自民國八十六年七月九日起至清償日止，按年息百分之
    十二計算之利息，並自民國八十七年十月九日起至清償日止，按上開利率百分之
    二十計算之違約金，為有理由，應予准許。
四、據上論結，原告之訴為有理由，依民事訴訟法第八十五條第二項，判決如主文。
中      華      民      國    九十      年      三      月    二十一    日
                                    臺灣桃園地方法院民事第二庭
~B法      官  游紅桃
右為正本係照原本作成
如對本判決不服須於判決送達後二十日內向本院提出上訴狀
中      華      民      國    九十      年      三      月    二十二    日
~B法院書記官  徐永本


司法院資訊處製作；財團法人民間司法改革基金會備份。
